臺灣板橋地方法院刑事判決　　　　　　96年度交簡上字第82號
上　訴　人
即　被　告　甲○○
上列上訴人即被告因過失傷害案件，不服本院九十六年度簡字第
第二九三號中華民國九十六年五月二十二日第一審判決（聲請案
號：九十六年度偵字第二六四六號），提起上訴，本院管轄之第
二審合議庭判決如下：
    主  文
原判決撤銷。
甲○○因過失傷害人，處拘役參拾日，如易科罰金以新臺幣壹仟
元折算壹日；減為拘役拾伍日，如易科罰金以新臺幣壹仟元折算
壹日。緩刑貳年。
    事  實
一、甲○○於民國九十五年十一月十七日上午十一時十五分許，
    駕駛車號Ｆ３－７５２０號自用小客車，沿臺北縣板橋市○
    ○路○段北往南方向行駛，行經長江路一段三十二號前時，
    本應注意汽車迴車前，應暫停並顯示左轉燈光或手勢，看清
    無來往車輛，始得迴轉，而依當時天候晴天，日間有自然光
    線，視距良好，路面乾燥，道路無缺陷、障礙物等情形，並
    無不能注意之情事，竟疏未注意對向車道有無來往車輛即貿
    然迴轉，適對向車道有乙○○騎乘車號Ｋ７Ｖ－２００號重
    型機車附載程盈箏沿長江路一段南往北方向行駛經過該處，
    甲○○所駕駛自用小客車之右前車角因而撞擊乙○○騎乘之
    機車左側角踏板，致乙○○、程盈箏人車倒地，造成乙○○
    受有左下背、臀部、左膝挫傷之傷害（程盈箏亦受有傷害，
    未據告訴）。嗣經甲○○及路人報警後，甲○○留在現場等
    候，並在有偵查權限之警察機關尚未發覺犯罪前，主動向據
    報前來處理之臺北縣政府警察局海山分局交通分隊警員侯明
    德坦承肇事，且接受裁判。
二、案經乙○○訴由臺北縣政府警察局海山分局報請臺灣板橋地
    方法院檢察署檢察官偵查後聲請簡易判決處刑。
    理  由
一、認定犯罪事實所憑之證據及理由：
(一)訊據被告甲○○對於上揭時地，駕駛自用小客車肇事致證人
    即告訴人乙○○受傷之事實，於本院審理中坦承不諱，核與
    證人乙○○、程盈箏於警詢、偵查中證述之情節相符（上開
    證人於警詢、偵查時陳述固係審判外之陳述，惟被告於本院
    審理中就上開供述證據方法之證據能力，陳明沒有意見等語
    ，且證人乙○○、程盈箏偵查中之陳述並經具結，而被告迄
    於本院言詞辯論程序終結前，並未就證據能力部分聲明異議
    ，本院審酌上開證人警詢、偵查陳述作成情況，並無不當情
    形，依刑事訴訟法第一百五十九條之五規定，上開證人警詢
    、偵查陳述均具證據能力），復有道路交通事故現場圖、道
    路交通事故調查報告表(一)、(二)各一件、現場及車損照片共十
    二幀在卷可稽。又告訴人乙○○因本次車禍受有左下背、臀
    部、左膝挫傷之傷害，亦有國泰綜合醫院甲種診斷證明書一
    紙在卷足憑。
(二)按汽車迴車前，應暫停並顯示左轉燈光或手勢，看清無來往
    車輛，始得迴轉，道路交通安全規則第一百零六條第五款定
    有明文。被告於行車時應確實注意遵守上開交通安全規則，
    而依車禍當時天候晴天，日間有自然光線，視距良好，路面
    乾燥，道路無缺陷、障礙物，此觀之車禍現場照片及道路交
    通事故調查報告表(一)之記載自明，被告並無不能注意之情形
    ，然其駕車迴轉前，竟疏於注意對向來車而肇事致告訴人受
    傷，被告就本件事故之發生顯有過失。又本件事故發生之原
    因經送請臺灣省臺北縣區車輛行車事故鑑定委員會鑑定，該
    委員會亦認被告駕駛自用小客車，由慢車道迴轉未讓對向直
    行車先行，為肇事原因；告訴人乙○○騎乘普通重型機車無
    肇事因素等情，有該委員會九十六年三月十四日北鑑字第九
    六００一八號鑑定意見書一份在卷可按，故被告應負過失責
    任甚為明確。再本件被告駕駛自用小客車肇事致告訴人乙○
    ○受有上開傷害，被告之過失犯行與告訴人乙○○所受之傷
    害結果間，顯有相當因果關係。綜上，足認被告自白核與事
    實相符，本案事證明確，被告犯行洵堪認定。
二、論罪科刑及撤銷原判決之理由：
(一)核被告甲○○所為，係犯刑法第二百八十四條第一項前段之
    過失傷害罪。又本件車禍後經被告及路人報警，被告在車禍
    現場等候，並在有偵查權限之警察機關尚未發覺犯罪前，主
    動向據報前來處理之臺北縣政府警察局海山分局交通分隊警
    員侯明德坦承肇事且接受裁判等情，業據被告於本院審理中
    供明在卷，並有道路交通事故肇事人自首情形紀錄表一份附
    卷可憑，被告所為合於自首之要件，應依刑法第六十二條前
    段之規定減輕其刑。
(二)原審認事證明確，依刑事訴訟法第四百四十九條第一項前段
    、第三項、第四百五十四條第二項、刑法第二百八十四條第
    一項前段、第四十一條第一項前段、刑法施行法第一條之一
    第一項、第二項前段，判處被告拘役四十日，並諭知如易科
    罰金之折算標準，固非無見。惟查：1.原審未審酌被告自首
    犯行之有利事實，致未依法減輕其刑，尚有未洽；2.又被告
    行為後中華民國九十六年罪犯減刑條例於九十六年七月十六
    日起施行，本件符合該條例第二條第一項第三款之情形，應
    依法減輕其刑二分之一，原審未及審酌減刑，亦有未合。上
    訴人即被告提起上訴固無理由，惟原判決既有上開可議之處
    ，即屬無可維持，自應由本院合議庭予以撤銷改判。本院審
    酌被告前無犯罪紀錄（見卷附臺灣高等法院被告前案紀錄表
    ），素行尚稱良好，被告過失程度、告訴人所受傷勢，被告
    與告訴人已達成和解，及告訴人於本院審理期間撤回告訴（
    以上見卷附和解書、刑事撤回告訴狀），暨被告坦承犯行之
    態度等一切情狀，量處拘役三十日，並諭知易科罰金之折算
    標準，又依中華民國九十六年罪犯減刑條例第二條第一項第
    三款、第七條、第九條規定，減其宣告刑二分之一減為拘役
    十五日，並諭知易科罰金之折算標準，以示懲儆。
(三)末查，被告未曾受有期徒刑以上刑之宣告，有臺灣高等法院
    被告全國前案紀錄表在卷可憑，被告於本院審理中，業與告
    訴人達成和解，被告因一時失慮致罹刑章，經此次偵審程序
    ，當知所警惕，信無再犯之虞，本院認其所受宣告之刑以暫
    不執行為適當，併予宣告緩刑二年，以啟自新。
據上論斷，應依刑事訴訟法第四百五十五條之一第一項、第三項
、第三百六十九條第一項前段、第三百六十四條、第二百九十九
條第一項前段，刑法第二百八十四條第一項前段、第四十一條第
一項前段、第六十二條前段、第七十四條第一項第一款，刑法施
行法第一條之一第一項、第二項前段，中華民國九十六年罪犯減
刑條例第二條第一項第三款、第七條、第九條，判決如主文。
本案經檢察官鄭潔如到庭執行職務。
中　　華　　民　　國　　96　　年　　9 　　月　　29　　日
                  　　交通法庭  審判長法　官  白光華
                                      法　官  曾淑娟
                                      法　官  楊志雄
以上正本證明與原本無異
不得上訴。
                                      書記官  陳春銘
中　　華　　民　　國　　96　　年　　9 　　月　　29　　日
附錄本案論罪科刑法條全文：
刑法第284條
因過失傷害人者，處六月以下有期徒刑、拘役或五百元以下罰金
，致重傷者，處一年以下有期徒刑、拘役或五百元以下罰金。
從事業務之人，因業務上之過失傷害人者，處一年以下有期徒刑
、拘役或一千元以下罰金，致重傷者，處三年以下有期徒刑、拘
役或二千元以下罰金。
